ACORDAO-COMPLETO-2450317

ACÓRDÃO 17165/2021 ATA 35/2021 - SEGUNDA CÂMARA

VISTOS, relatados e discutidos estes autos de Conforme consignado no relatório precedente, esta tomada de contas especial foi instaurada em desfavor do ex-prefeito de Coremas/PB, Edilson Pereira de Oliveira, em razão da inexecução parcial do objeto do Convênio 1.368/2007, celebrado em 31/12/2007 entre a Fundação Nacional de Saúde (Funasa) e o referido município, para a execução de 37 melhorias sanitárias domiciliares tipo MSD I (sem água encanada) e 81 melhorias sanitárias domiciliares tipo MSD II (com água encanada) ;
ACORDAM os Ministros do Tribunal de Contas da União, reunidos em Sessão de 2ª Câmara, diante das razões expostas pelo Relator, com fundamento nos arts. 1º, inciso I; 12, § 3º; 16, inciso III, alínea "c"; 19; 23, inciso III; 28, inciso II; e 57 da Lei 8.443/92, c/c os arts. 209, 210 e 214, inciso III, alínea "a"; e 267 do Regimento Interno do Tribunal, em:
9.1. excluir da relação processual José Soares Vieira, Raimunda Maria Sousa, Enedina Fernandes Ildefonso, José Sérgio da Silva Cabral e José Pereira de Oliveira;
9.2. considerar revel o Sr. Edilson Pereira de Oliveira e julgar irregulares as suas contas, condenando-o ao pagamento da importância abaixo especificada, fixando-lhe o prazo de 15 (quinze) dias, a contar da notificação, para que comprove, perante o Tribunal (art. 214, III, a, do Regimento Interno) , o recolhimento da referida quantias aos cofres do Tesouro Nacional, atualizadas monetariamente e acrescidas dos juros de mora, calculados a contar das datas indicadas até o dia do efetivo recolhimento do débito, na forma prevista na legislação em vigor:
	Débito (R$) 
	Data de Referência

	42.265,46
	26/12/2012

9.3. aplicar ao Sr. Edilson Pereira de Oliveira a multa prevista no art. 57 da Lei 8.443/1992, no valor de R$ 10.000,00 (dez mil reais) , fixando-lhe o prazo de 15 (quinze) dias, a contar da notificação, para que comprove, perante o Tribunal, o recolhimento das respectivas dívidas ao Tesouro Nacional, atualizadas monetariamente a contar da data deste Acórdão até o dia o efetivo recolhimento, caso não seja paga no prazo ora fixado, na forma da legislação em vigor;
9.4. autorizar, desde logo, nos termos dos arts. 26 e 28, inciso II, da Lei 8.443/1992:
9.4.1. o pagamento das dívidas em até 36 (trinta e seis) parcelas mensais e consecutivas, se solicitado pela responsável, fixando-se o vencimento da primeira em 15 (quinze) dias, a contar do recebimento da notificação, e o das demais a cada 30 (trinta) dias, devendo incidir sobre cada uma delas os encargos legais devidos, na forma prevista na legislação em vigor, sem prejuízo ao vencimento antecipado do saldo devedor em caso de não comprovação do recolhimento de qualquer parcela, conforme prevê o art. 217, § 2º, do Regimento Interno deste Tribunal;
9.4.2. a cobrança judicial das dívidas, caso não atendida a notificação;
9.5. dar ciência desta deliberação ao responsável e ao Procurador-Chefe da Procuradoria da República no Estado da Paraíba, para as providências que entender cabíveis.

Tomada de contas especial instaurada contra o ex-prefeito de Coremas/PB, Edilson Pereira de Oliveira (gestões: 2005/2008 e 2009/2012), em razão da inexecução parcial do objeto do Convênio 1.368/2007, celebrado em 31/12/2007 entre a Fundação Nacional de Saúde (Funasa) e o referido município, para a execução de melhorias sanitárias domiciliares

Segunda Câmara

Município de Coremas - PB.

3. Interessados/Responsáveis:
3.1. Interessado: Fundação Nacional de Saúde (26.989.350/0001-16).
3.2. Responsáveis: Edilson Pereira de Oliveira (XXX.183.004-XX); Enedina Fernandes Ildefonso (XXX.407.714-XX); Esparta Construção e Incorporação Ltda (12.819.422/0001-72); Jose Pereira de Oliveira (XXX.183.194-XX); Jose Sergio da Silva Cabral (XXX.366.044-XX); Jose Soares Vieira (XXX.547.864-XX); Raimunda Maria de Sousa (XXX.712.284-XX); e M S Empresa de Manutenção Serviços e Construção Ltda (04.281.456/0001-28).

13.1. Ministros presentes: Bruno Dantas (Presidente), Augusto Nardes, Aroldo Cedraz (Relator) e Raimundo Carreiro.
13.2. Ministros-Substitutos presentes: Marcos Bemquerer Costa e André Luís de Carvalho.

ACORDAO-COMPLETO-2518144

Acórdão 1625/2022 - Segunda Câmara

AROLDO CEDRAZ

Adoto como relatório e transcrevo a seguir o Parecer do Ministério Público junto ao Tribunal (peça 167) que aborda todo o histórico desta Tomada de Contas Especial e os motivos de sua discordância do exame e da proposta de encaminhamento da SecexTCE (peças 164-166) .
	Trata-se de tomada de contas especial instaurada contra o ex-prefeito de Coremas/PB, Edilson Pereira de Oliveira (gestões: 2005/2008 e 2009/2012) , em razão da inexecução parcial do objeto do Convênio 1.368/2007, celebrado em 31/12/2007 entre a Fundação Nacional de Saúde (Funasa) e o referido município, para a execução de melhorias sanitárias domiciliares (peça 2, pp. 115/37) .
	O Convênio 1.368/2007 teve por objeto a execução de 37 melhorias sanitárias domiciliares tipo MSD I (sem água encanada) e 81 melhorias sanitárias domiciliares tipo MSD II (com água encanada) (peça 2, p. 169) .  Sua vigência foi de 31/12/2007 a 25/6/2013 (peça 2, p. 283) .
	O valor pactuado foi de R$ 310.407,04, sendo R$ 300.000,00 à conta da Funasa, e R$ 10.407,04, à conta do convenente, a título de contrapartida. Os recursos federais foram creditados em três parcelas, nas datas de 18/8/2009 (R$ 60.000,00) , 14/6/2011 (R$ 90.000,00) e 24/9/2012 (R$ 150.000,00) (peça 2, pp. 303, 347 e 371) .
	A prestação de contas final do convênio foi apresentada pelo ex-prefeito Edilson Pereira de Oliveira em 14/4/2014 (peça 2, pp. 287/402; peça 3, pp. 6/128; e peça 9, p. 90) . Já a devolução do saldo final do convênio, após notificação da Funasa, foi realizada pelo prefeito sucessor, Antonio Carlos Cavalcanti Lopes, em 25/9/2013 (peça 9, pp. 72/7) .
	Em 9/12/2013, a Funasa realizou vistoria nas obras do convênio e apurou que o objeto foi executado no percentual de 49,27% (= R$ 152.942,75 / R$ 310.407,04) (peça 3, pp. 134/46) . Foram contabilizados como executados 34 módulos sanitários tipo MSD I e 25 do tipo MSD II, totalizando 59 módulos sanitários, do total de 118 previstos no plano de trabalho.
	Mediante o Parecer Financeiro 110/2014 (peça 3, pp. 158/94) , o dano ao erário federal foi calculado em R$ 152.190,00, considerando-se a proporcionalidade de recursos federais pactuada no convênio. O ex-prefeito Edilson Pereira de Oliveira foi apontado como o responsável pelo dano. Na atualização financeira do débito, descontaram-se os valores do saldo não utilizado de recursos federais que foram restituídos em 28/12/2012 e em 25/9/2013 (peça 3, p. 170) .
	O Relatório de TCE (peça 3, pp. 224/32) corroborou o cálculo do dano e a responsabilização efetuados no Parecer Financeiro 110/2014.
	No âmbito desta Corte, após a realização de diligências, a Secex/CE promoveu a citação de Edilson Pereira de Oliveira, pelo débito original de R$ 300.000,00, decorrente da "inexecução parcial de 17 módulos que ao preço unitário de R$ 2.572,45 faz o débito parcial de R$ 43.731,65 posto que conforme verificado na última visita técnica da Funasa/PB estão concluídos 92 módulos do total de 109 da redução de 118 do projeto menos a devolução do recurso devolvido correspondente a 9 módulos, havendo assim a inexecução parcial de 17 módulos para conclusão do projeto" (peça 85) . 
	Promoveu, também, a audiência de Edilson Pereira de Oliveira e dos membros da comissão de licitação da Tomada de Preços 4/2008 (José Soares Vieira, Raimunda Maria Sousa e Enedina Fernandes Ildefonso) e da Carta Convite 15/2012 (José Sérgio da Silva Cabral, José Pereira de Oliveira e Raimunda Maria Sousa) , pelos seguintes indícios de irregularidades relativos às empresas vencedoras dos certames (peça 67) :
	a) a EMS - Empresa de Manutenção e Serviços Ltda. [vencedora da Tomada de Preços 4/2008] teve sua personalidade jurídica desconsiderada no TC Processo 007.689/2012-8 (Acórdão 1354/2015-TCU-Primeira Câmara) , em razão dos indícios de que é empresa de fachada e de seu envolvimento no esquema generalizado de fraude a licitações no Estado da Paraíba desvendado pela Operação Transparência. Mediante o Acórdão 377/2017-TCU-Plenário (TC Processo 007.503/2015-6) , referida empresa teve suas contas julgadas irregulares, com fulcro na alínea "d" do art. 16, III, da Lei 8.443/1992, com condenação em débito, e foi sancionada com a multa do art. 57 da Lei 8.443/1992 e com a declaração de inidoneidade para participar de licitação na Administração Pública Federal pelo período de 5 anos. Além disso, apura-se, no TC Processo 025.226/2015-0, a participação da EMS em possível fraude ao Convite 44/2007, realizado pela Prefeitura Municipal de Algodão de Jandaíra/PB, conforme audiência determinada pelo Acórdão 11035/2016-TCU-Segunda Câmara;
	b) em relação à empresa Esparta Construção e Incorporação Ltda. [vencedora da Carta Convite 15/2012], constituída em 5/11/2010, verifica-se, em consulta a sistemas de informações da Administração Pública, especificamente na base de dados da Relação Anual de Informações Sociais (Rais) , que ela não teve funcionários nos exercícios de 2010 e 2011 e que ela foi omissa na entrega da Rais relativa aos exercícios de 2012 a 2015. Há indícios, pois, de que também se trata de empresa de fachada.
	Os responsáveis Edilson Pereira de Oliveira, Raimunda Maria Sousa e José Pereira de Oliveira, notificados por edital (peças 141 a 144) , permaneceram revéis. Já os responsáveis José Soares Vieira, Enedina Fernandes Ildefonso e José Sérgio da Silva Cabral, notificados por correspondência (peças 98, 99 e 133) , apresentaram suas razões de justificativa (peças 105 e 136) .
Ao examinar as justificativas apresentadas, o Auditor da Sec-CE considerou ser necessária a realização de diligência à Superintendência da Funasa na Paraíba, para que (peça 152) :
a) [encaminhe] pareceres técnico e financeiro conclusivos, e a manifestação conclusiva da Funasa, quanto aos serviços executados pelas empresas EMS - Empresa de Manutenção e Serviços Ltda. e Esparta Construções e Incorporações Ltda, no âmbito do Convênio 1368/2007 (Siafi 628210) celebrado entre a Prefeitura Municipal de Coremas/PB e a aludida fundação, tendo por objeto a execução de 37 melhorias sanitárias domiciliares tipo MSD I sem água encanada e 81 melhorias sanitárias domiciliares tipo MSD II, com água encanada, encaminhando ainda a relação de beneficiários, fotografias e planilhas explicativas de perdas e ganhos;
b) esclareça o número de módulos que foram efetivamente construídos, bem como do número de pessoas que foram beneficiadas, uma vez que, embora conste do relatório de visita técnica a devolução de recursos referente a nove módulos sanitários e a supressão de mais sete módulos sanitários foram suprimidos, de acordo com planilha de perdas e ganhos, houve a constatação de que há quatro módulos a mais, beneficiando quatro famílias a mais.
	A diligência foi realizada pelo Ofício 556/2019-TCU/Sec-CE (peça 155) e reiterada pelos Ofícios 45/2019-TCU/Seproc (peça 160) e 1.516/2019-TCU/Seproc (peça 162) , porém não houve resposta.
A Secex/TCE instruiu os autos e formulou a seguinte proposta de encaminhamento (peças 164 a 166) :
15.1. com base nos artigos 58, IV da Lei 8.443/1992, art. 268, IV, do Regimento Interno do TCU e Acórdão 788/2018-TCU-Plenário (Rel. Min. André de Carvalho) , 303/2008-Segunda Câmara (Rel. Min Aroldo Cedraz) , 2790/2012-Primeira Câmara (Rel. Min. Valmir Campelo) , aplicar multa à Sra. Virgínia Maria Peixoto Veloso Borges,  pela irregularidade indicada:
Ato impugnado: descumprir diligência do Tribunal de Contas da União sem causa justificada.
Condutas: deixar de encaminhar a este Tribunal respostas e documentos solicitados através dos Ofícios 0556/2019-Sec-CE e Ofícios 0045/2019 e 1516/2019 - TCU- Seproc, sem causa justificada, impedindo o bom e regular andamento do presente processo. 
Nexo Causal: a omissão da gestora levou à presente irregularidade, que tem impedido a precisa elucidação de responsabilidades e irregularidades nos autos.
Culpabilidade: não é possível afirmar que houve boa-fé da responsável. Além disso, é razoável afirmar que era possível à responsável ter consciência da ilicitude praticada e praticar conduta diversa.
Evidências: peças 155 e 163 (ofícios de diligência e respectivos avisos de recebimento) 
Dispositivos violados: artigos 58, IV da Lei 8.443/1992 e art. 268, IV, do Regimento Interno do TCU.
15.2. reiterar diligência, com fundamento nos arts. 10, § 1º, e 11 da Lei 8.443/1992 c/c o art. 157 do RI/TCU, à Superintendência da Fundação Nacional de Saúde na Paraíba (Funasa/PB) , para que, no prazo de 60 (sessenta) dias, a contar da ciência, encaminhe a esta Secretaria do TCU:
a) pareceres técnico e financeiro conclusivos, e a manifestação conclusiva da Funasa, quanto aos serviços executados pelas empresas EMS - Empresa de Manutenção e Serviços Ltda. e Esparta Construções e Incorporações Ltda, no âmbito do Convênio 1368/2007 (Siafi 628210) , celebrado entre a Prefeitura Municipal de Coremas/PB e a aludida fundação, tendo por objeto a execução de 37 melhorias sanitárias domiciliares tipo MSD I sem água encanada e 81 melhorias sanitárias domiciliares tipo MSD II, com água encanada, encaminhando ainda a relação de beneficiários, fotografias e planilhas explicativas de perdas e ganhos;
b) esclareça o número de módulos que foram efetivamente construídos, bem como do número de pessoas que foram beneficiadas, uma vez que, embora conste do relatório de visita técnica a devolução de recursos referente a nove módulos sanitários e a supressão de mais sete módulos sanitários, de acordo com planilha de perdas e ganhos, houve a constatação de que há quatro módulos a mais, beneficiando quatro famílias a mais.
15.3. autorizar, desde logo, a cobrança judicial das dívidas, caso não atendida a notificação, na forma do disposto no art. 28, inciso II, da Lei 8.443/1992;
15.4. autorizar também, desde logo, se requerido, com fundamento no art. 26 da Lei 8.443, de 1992, c/c o art. 217, §§ 1º e 2º do Regimento Interno do TCU, o parcelamento da (s) dívida (s) em até 36 parcelas, incidindo, sobre cada parcela, corrigida monetariamente, os correspondentes acréscimos legais, fixando-lhe o prazo de quinze dias, a contar do recebimento da notificação, para comprovar, perante o Tribunal, o recolhimento da primeira parcela, e de trinta dias, a contar da parcela anterior, para comprovar os recolhimentos das demais parcelas, devendo incidir, sobre cada valor mensal, atualizado monetariamente, os juros de mora devidos, no caso do débito, na forma prevista na legislação em vigor, alertando o responsável de que a falta de comprovação do recolhimento de qualquer parcela importará o vencimento antecipado do saldo devedor, nos termos do § 2º do art. 217 do Regimento Interno deste Tribunal; 
15.5. enviar cópia do Acórdão que vier a ser proferido à Fundação Nacional de Saúde na Paraíba (Funasa/PB) e à responsável, para ciência, informando que a presente deliberação, acompanhada do Relatório e do Voto que a fundamenta, está disponível para a consulta no endereço www.tcu.gov.br/acordaos, além de esclarecer que, caso requerido, o TCU poderá fornecer sem custos as correspondentes cópias, de forma impressa;
15.6. alertar à Fundação Nacional de Saúde na Paraíba (Funasa/PB) e à responsável Virgínia Maria Peixoto Veloso Borges para a possibilidade do afastamento de responsáveis de seus cargos ou funções, caso mantida a inércia em dar cumprimento à diligência do TCU, conforme previsto no artigo 44 da Lei 8.443/1992.
II
	O Ministério Público de Contas diverge da proposta de encaminhamento formulada pela unidade técnica, pelos motivos que passa a expor.
Na primeira instrução realizada nestes autos, datada de 11/11/2016 (peça 4) , o Auditor da então Secex/CE propôs que fosse realizada diligência à Superintendência Estadual da Funasa no Estado da Paraíba (Funasa/PB) , a fim de que encaminhasse as seguintes informações:
I - diligenciar, nos termos do art. 11 da Lei 8.443/1992, à Superintendência Estadual da Funasa no Estado da Paraíba - Funasa/PB, para que, no prazo de 15 (quinze) dias, a contar da ciência, encaminhe, a esta Unidade Técnica, as seguintes informações e/ou documentos alusivos ao Convênio 1.368/2007 (Siafi 628210) , firmado com a Prefeitura Municipal de Coremas/PB:
a) cópia das as prestações de contas parciais do convênio apresentadas pela prefeitura;
 b) cópia de todos os boletins de medição da obra;
c) extrato bancário completo da conta específica, da conta de aplicação financeira e dos cheques que movimentara, a aludida conta;
d) manifestação quanto às seguintes inconsistências verificadas na documentação acostada à presente tomada de contas especial:
- Na Relação de Pagamentos Efetuados (peça 2, p. 308) , consta que a empresa JMR Construções Ltda. recebeu pagamento por meio do cheque 850002, de 10/8/2009, no valor de R$ 80.000,00, em que pese não constar correspondente extrato bancário que dê supedâneo a tal informação;	
- No extrato bancário (peça 2, p. 305) consta o débito no valor de R$ 60.000,00, correspondente ao cheque 850001, sem identificação do credor e sem correspondência na relação de pagamentos apresentada;
-  A empresa JMR Construções Ltda. não aparece em qualquer outro documento acostado aos presentes autos, ou seja, não há qualquer informação dando conta que mencionada empresa foi contratada para executar serviços relacionados ao convênio em exame;
-  Ausência das medições realizadas e que deveriam consta na prestação de contas;	
e) realize nova visita técnica às obras, emitindo novo parecer técnico, a fim de relacionar os valores dos serviços não executados à cada empresa responsável que atuou na execução do objeto do convênio, identificando o dano causado por cada uma delas.
	A diligência foi respondida, mediante o envio de toda a documentação entregue a título de prestação de contas parcial e final (peças 8 a 11) , do Relatório de Visita Técnica referente à vistoria realizada em 10/3/2017 (peça 22, pp. 1/18) e do 1º e do 2º boletins de medição, referentes aos serviços executados pela EMS Empresa de Manutenção Serviços e Construção Ltda. (peça 22, pp. 23/41) .
	De acordo com o mencionado Relatório de Visita Técnica, foram executados 70 módulos sanitários MSD I e 22 módulos sanitários MSD II, totalizando 92 módulos, de um total de 118 previstos no convênio (peça 22, pp. 2/3) . Como foram restituídos pelo convenente recursos correspondentes à construção de 9 módulos sanitários (R$ 23.896,99 - peça 2, pp. 377 e 395) , a Funasa concluiu que houve a inexecução de 17 módulos sanitários (= 118 - 9 - 92) . A Funasa também explicou que só houve a apresentação de boletins de medição dos serviços prestados pela EMS Empresa de Manutenção Serviços e Construção Ltda., totalizando R$ 154.257,94 (peça 22, p. 3) .
	Após diligência à Prefeitura Municipal, para obtenção dos processos licitatórios (peça 28) , e ao Banco do Brasil, para obtenção dos extratos bancários e cópias dos cheques ou ordens de pagamento (peças 30 e 39) , a Secex/CE, mediante o Ofício 244/2018-TCU/SECEX-CE, de 27/2/2018 (peça 46) , reiterado pelo Ofício 802/2018-TCU/SECEX-CE, de 30/4/2018 (peça 55) , diligenciou novamente à Funasa/PB, para que informasse "a quantidade não executada da inexecução parcial de 17 módulos sanitários domiciliares para conclusão do objeto do Convênio 1.368/2007 (Siafi 628210) celebrado com o município de Coremas/PB referente a empresa executora EMS - Empresa de Manutenção e Serviços Ltda (CNPJ 04.281.456/0001-28) e a substituta a empresa executora Esparta Construção e Incorporação Ltda, (CNPJ 12.819.422/0001-72) , indicando os valores dos serviços não executados à cada empresa responsável que atuou na execução do objeto do convênio, identificando o dano causado por cada uma delas" .
	Em resposta, a Funasa/PB encaminhou o último parecer técnico relativo ao convênio, que é o Relatório de Visita Técnica da vistoria realizada em 10/3/2017 (peça 57) , já anteriormente apresentado.
	Na instrução à peça 67, o Auditor da Secex/CE, por não conseguir calcular a parcela do débito que deveria ser atribuída, em solidariedade com o gestor, a cada uma das empresas contratadas pela prefeitura municipal (EMS Empresa de Manutenção Serviços e Construção Ltda. e Esparta Construção e Incorporação Ltda.) , decidiu propor a citação individual apenas de Edilson Pereira de Oliveira, pela inexecução de 17 módulos sanitários domiciliares, sem prejuízo de que, no julgamento de mérito da TCE, fosse aplicada a multa do art. 58, IV, da Lei 8.443/1992 ao Superintendente Estadual Substituto da Funasa/PB, por não responder a contento a diligência que lhe foi endereçada. Além disso, propôs a realização das audiências mencionadas no histórico deste parecer, com base nos indícios de irregularidades preliminarmente suscitados pelo MP de Contas, no parecer à peça 24.
	Nas razões de justificativa apresentadas por José Sérgio da Silva Cabral (presidente da comissão de licitação relativa à Carta Convite 15/2012) , ele alegou que as obras do Convênio 1.368/2007 foram 100% executadas, e, para comprovar sua alegação, juntou cópia de Relatório de Visita Técnica da Funasa, referente a suposta vistoria realizada em 9/11/2018 (peça 136, pp. 7/8) . Em tal relatório, é afirmado que a obra foi concluída em sua totalidade, pois foram identificados 106 beneficiários, sendo que houve a devolução de valores correspondentes a 9 módulos e a supressão de 7 módulos com base em planilha de perdas e ganhos. Assim, dos 118 módulos previstos no convênio, sobraram para ser executados 102 (= 118 - 9 - 7) . Como houve a execução de 106 módulos, o relatório afirma que foram construídos 4 módulos sanitários a mais.
	Ao examinar esse último Relatório de Visita Técnica, o Auditor da unidade técnica entendeu ser necessária nova diligência à Funasa/PB, para que esclarecesse o número de módulos efetivamente construídos e apresentasse manifestação conclusiva quanto aos serviços executados pela EMS Empresa de Manutenção Serviços e Construção Ltda. e pela Esparta Construção e Incorporação Ltda., no âmbito do Convênio 1.368/2007 (peça 152) .
	É em razão do descumprimento dessa última diligência que a Secex/TCE propõe aplicar multa a Virgínia Maria Peixoto Veloso Borges, na condição de Superintendente da Funasa/PB, com fundamento no art. 58, IV, da Lei 8.443/1992. Propõe, também, a reiteração da diligência.
Contudo, ao ver do MP de Contas, a diligência em questão não é viável de ser integralmente cumprida e não é necessária para o deslinde deste processo, cuja tramitação vem se arrastando neste Tribunal desde fevereiro/2016 (peça 1) .
	É relevante notar que, como não houve vistoria da Funasa no período compreendido entre a rescisão do contrato com a EMS Empresa de Manutenção Serviços e Construção Ltda. (Contrato 35/2009 - peça 35, pp. 158/91) e a contratação do remanescente da obra (58 módulos sanitários MDS II) com a empresa Esparta Construção e Incorporação Ltda. (Contrato 28/2012 - peça 34, pp. 105/7) , não há como se exigir que a Funasa se manifeste conclusivamente quanto aos serviços que foram executados por cada uma das empresas. De fato, a primeira fiscalização in loco ocorreu em 9/12/2013, após o fim da vigência do convênio e quase 12 meses após o último pagamento realizado à empresa Esparta Construção e Incorporação Ltda. (26/12/2012) .
	Nessa primeira fiscalização in loco, apurou-se a execução de 34 módulos MSD I e 25 módulos MSD II, totalizando 59 módulos sanitários construídos, que coincide com a quantidade de beneficiários informada na prestação de contas final (peça 11, p. 1) . Já os boletins de medição referentes ao contrato com a EMS Empresa de Manutenção Serviços e Construção Ltda. informam a construção de 35 módulos MSD I e 23 módulos MSD II, totalizando 58 módulos sanitários. Não foram localizados pela Funasa, nem constaram da prestação de contas final, os boletins de medição referentes ao contrato firmado com a Esparta Construção e Incorporação Ltda.
	Não há como saber se os boletins de medição da EMS refletem a realidade da execução das obras pela aludida empresa, pois a primeira fiscalização in loco só ocorreu após o término da vigência do contrato com a Esparta.
	Justamente em razão da dificuldade em se distribuir o débito entre as duas empreiteiras contratadas pelo Município é que a unidade técnica optou por promover a citação individual do gestor dos recursos, o ex-prefeito Edilson Pereira de Oliveira.
	No presente estágio processual, não faz mais sentido buscar saber em que medida cada empresa contribuiu para o cometimento do dano apurado. Esta questão já está superada e nova diligência à Funasa não irá contribuir para a sua resolução.
	Quanto ao Relatório de Visita Técnica anexado às razões de justificativa apresentadas por José Sérgio da Silva Cabral (presidente da comissão de licitação relativa à Carta Convite 15/2012) , referente a suposta vistoria realizada por técnicos da Funasa no dia 9/11/2018 (peça 136, pp. 7/8) , o MP de Contas entende que esse documento não afasta a irregularidade que motivou a citação de Edilson Pereira de Oliveira, o qual permaneceu revel, mesmo após ter obtido vista do processo (peças 151 e 159) .
	Com efeito, a constatação, em novembro/2018, da construção de novos módulos sanitários não elide a inexecução parcial do objeto do convênio, cuja vigência findou em 25/6/2013. Ora, não basta comprovar, a qualquer tempo, a realização física da obra, mas é imperioso que se demonstre o nexo de causalidade entre a execução da obra e os recursos federais. No caso em apreço, a última nota fiscal apresentada na prestação de contas está datada de 26/12/2012 (peça 10, p. 88) e foi paga nesse mesmo dia (peça 10, p. 28) . Mesmo que se comprove que, atualmente, existem 106 módulos sanitários construídos, não há nexo causal entre os recursos federais e os módulos construídos após dezembro/2012 e após a primeira fiscalização in loco. Não se sabe quem executou, e com quais recursos financeiros foram executados os novos módulos sanitários.
	Por essa linha de raciocínio, a rigor, a citação de Edilson Pereira de Oliveira deveria ter levado em consideração o montante do dano apurado na primeira fiscalização in loco, que foi de R$ 152.190,00, correspondente ao percentual de inexecução de 50,73%.
Não obstante, em benefício do responsável, a citação considerou o resultado da segunda fiscalização in loco, realizada em 10/3/2017 em cumprimento à diligência TCU (peça 22, pp. 2/3) , que apontou a inexecução de apenas 17 módulos sanitários MSD II (inexecução física de 15,6%) .
	Embora a citação tenha se dado pelo valor original de R$ 300.000,00, a descrição da irregularidade deixou evidente que o valor realmente impugnado foi de R$ 43.731,65, correspondente a 17 módulos sanitários ao preço unitário de R$ 2.572,45 (peça 141 e peça 35, p. 90) . Considerada a proporção de recursos federais alocada ao convênio (cerca de 96,64%) , o dano ao erário federal fica em R$ 42.265,46.
	O responsável permaneceu revel, não se desincumbindo, pois, do seu ônus de comprovar a regular aplicação dos recursos públicos que lhe foram confiados.
	Assim, suas contas merecem, desde já, ser julgadas irregulares, com sua condenação ao pagamento do débito de R$ 42.265,46, e com a aplicação da multa do art. 57 da Lei 8.443/1992. O débito deve ser atualizado monetariamente e acrescido dos juros de mora desde a data do último pagamento (26/12/2012) , haja vista que houve a devolução aos cofres da Funasa do valor dos rendimentos financeiros (R$ 1.055,68) .
	Quanto às audiências realizadas nos autos, cabe relembrar, inicialmente, o teor do primeiro parecer proferido pelo MP de Contas, conforme excerto a seguir (peça 24) :
Importante registrar que, ao se analisarem as prestações de contas dos recursos do Convênio 1.368/2007, verifica-se a realização de pagamentos às seguintes empresas:
	Favorecido
	Nota Fiscal
	Valor (R$) 
	Data do Pagamento
	Forma de Pagamento

	EMS - Empresa de Manutenção e Serviços Ltda.
	NF 403, de 1/9/2009
 (peça 8, p. 9) 
	60.000,00
	2/9/2009
	Cheque 850001
 (peça 9, p. 99) 

	EMS - Empresa de Manutenção e Serviços Ltda.
	NF 440, de 10/6/2011
 (peça 9, p. 57) 
	90.000,00
	4/4/2011
	Cheque 850003
 (peça 10, p. 13) 

	Esparta Construção e Incorporação Ltda.
	NF 358, de 20/12/2012
 (peça 10, p. 83) 
	77.870,00
	20/12/2012
	Transferência on line
 (peça 10, p. 28) 

	Esparta Construção e Incorporação Ltda.
	NF 361, de 26/12/2012
 (peça 10, p. 88) 
	66.491,42
	26/12/2012
	Transferência on line
 (peça 10, p. 28) 

A EMS - Empresa de Manutenção e Serviços Ltda. [EMS Empresa de Manutenção, Serviços e Construção Ltda.] teve sua personalidade jurídica desconsiderada no TC Processo 007.689/2012-8 (Acórdão 1354/2015-TCU-Primeira Câmara) , em razão dos indícios de que é empresa de fachada e de seu envolvimento no esquema generalizado de fraude a licitações no Estado da Paraíba desvendado pela Operação Transparência. Mediante o Acórdão 377/2017-TCU-Plenário (TC Processo 007.503/2015-6) , referida empresa teve suas contas julgadas irregulares, com fulcro na alínea "d" do art. 16, III, da Lei 8.443/1992, com condenação em débito, e foi sancionada com a multa do art. 57 da Lei 8.443/1992 e com a declaração de inidoneidade para participar de licitação na Administração Pública Federal pelo período de 5 anos. Além disso, apura-se, no TC Processo 025.226/2015-0, a participação da EMS em possível fraude ao Convite 44/2007, realizado pela Prefeitura Municipal de Algodão de Jandaíra/PB, conforme audiência determinada pelo Acórdão 11035/2016-TCU-Segunda Câmara. 
Em relação à empresa Esparta Construção e Incorporação Ltda., constituída em 5/11/2010, verifica-se, em consulta a sistemas de informações da Administração Pública, especificamente na base de dados da Relação Anual de Informações Sociais (Rais) , que ela não teve funcionários nos exercícios de 2010 e 2011 e que ela foi omissa na entrega da Rais relativa aos exercícios de 2012 a 2015. Há indícios, pois, de que também se trata de empresa de fachada.
Assim, diante da possível ocorrência de fraude à Tomada de Preços 4/2008, vencida pela EMS (peça 8, p. 66) , e ao Convite 15/2012, vencido pela Esparta (peça 11, p. 24) , o Ministério Público de Contas sugere que a unidade técnica, além de promover a citação dos responsáveis pela inexecução parcial do objeto do Convênio 1.368/2007, avalie a necessidade de promover a citação ou a audiência dos responsáveis pelas fraudes aos referidos certames e pela ausência de nexo de causalidade entre os recursos federais e a realização parcial das obras pactuadas.
Adicionalmente, propõe-se a realização de diligência ao Banco do Brasil, para que envie a esta Corte as cópias microfilmadas dos cheques 850001 e 850003, debitados da conta específica do Convênio 1.368/2007 (conta corrente 9617-2, Agência 2001-X, Banco do Brasil) .
	A diligência ao Banco do Brasil foi realizada e as cópias microfilmadas dos cheques 850001 e 850003 (peça 42, pp. 88 e 119) revelaram que sua beneficiária foi mesmo a EMS Empresa de Manutenção Serviços e Construção Ltda.
	Apesar de ter sido juntada aos autos, após diligência à Prefeitura Municipal, a cópia dos processos licitatórios referentes ao convênio (peças 33 a 35) , a unidade técnica não se manifestou sobre a existência ou não, na aludida documentação, de indícios de fraudes aos certames. Também não buscou, em outros processos em trâmite no TCU ou em sistemas informatizados, a existência de documentos que indicassem que as empresas contratadas seriam de fachada. A proposta de audiência do ex-prefeito e dos membros da comissão de licitação fundou-se unicamente no teor do parecer do MP de Contas, acima reproduzido. E não houve explicação para o fato de as empresas contratadas não terem sido chamadas aos autos (em sede de oitiva ou citação) .
	Desse modo, considera-se que os elementos presentes nos autos não são suficientes para caracterizar a responsabilidade dos gestores ouvidos em audiência pela ocorrência de fraude aos certames. Era preciso que os indícios preliminares aduzidos pelo MP de Contas fossem corroborados por outros indícios e documentos comprobatórios, para que se pudessem imputar aos responsáveis as ocorrências de fraude às licitações e de ausência de nexo causal entre os recursos federais e a parcela executada das obras do convênio.
	Portanto, no que tange às audiências, merecem ser acolhidas as razões de justificativa apresentadas, para o fim de excluir da relação processual os membros da comissão de licitação.
III
	Ante o exposto, o Ministério Público de Contas, divergindo da Secex/TCE, manifesta-se no sentido de o Tribunal:
	a) excluir da relação processual José Soares Vieira, Raimunda Maria Sousa, Enedina Fernandes Ildefonso, José Sérgio da Silva Cabral e José Pereira de Oliveira;
	b) julgar irregulares, com fundamento no art. 16, III, "c", da Lei 8.443/1992, as contas de Edilson Pereira de Oliveira, e condená-lo ao pagamento do débito abaixo discriminado, atualizado monetariamente e acrescido dos juros de mora a partir da data especificada, até a data da quitação, fixando-lhe o prazo de 15 para o recolhimento da quantia ao cofres da Funasa:
	Débito (R$) 
	Data de Referência

	42.265,46
	26/12/2012

	c) aplicar a Edilson Pereira de Oliveira a multa do art. 57 da Lei 8.443/1992;
	d) autorizar, desde logo, a cobrança judicial da dívida, caso não atendida a notificação;
	e) dar ciência da deliberação que vier a ser proferida à Funasa e ao Procurador-Chefe da Procuradoria da República no Estado da Paraíba.
É o relatório.

8.1. Bruno Rangel Avelino da Silva (23067/OAB-DF) e outros, representando Edilson Pereira de Oliveira.  
8.2. Johnson Gonçalves de Abrantes (1663/OAB-PB) e outros, representando Jose Sergio da Silva Cabral e Edilson Pereira de Oliveira;  
8.3. John Johnson Gonçalves Dantas de Abrantes (1663/OAB-PB), representando Enedina Fernandes Ildefonso.

Procurador Júlio Marcelo de Oliveira.

TOMADA DE CONTAS ESPECIAL. EXECUÇÃO PARCIAL DO OBJETO DO CONVÊNIO FIRMADO ENTRE O MUNICÍPIO DE COREMAS - PB E A FUNASA PARA MELHORIAS SANITÁRIAS. INDÍCIOS DE IRREGULARIDADES LICITATÓRIAS. CITAÇÃO. AUDIÊNCIA. REVELIA DO EX-PREFEITO EDILSON PEREIRA DE OLIVEIRA. IRREGULARIDADE DAS CONTAS. DÉBITO. MULTA. ACOLHIMENTO DAS RAZÕES DE JUSTIFICATIVA DOS MEMBROS DA COMISSÃO DE LICITAÇÃO. EXCLUSÃO DA RELAÇÃO PROCESSUAL. CIÊNCIA.

TOMADA DE CONTAS ESPECIAL (TCE)

Secretaria de Controle Externo de Tomada de Contas Especial (SecexTCE).

Conforme consignado no relatório precedente, esta tomada de contas especial foi instaurada em desfavor do ex-prefeito de Coremas/PB, Edilson Pereira de Oliveira (gestões: 2005/2008 e 2009/2012) , em razão da inexecução parcial do objeto do Convênio 1.368/2007, celebrado em 31/12/2007 entre a Fundação Nacional de Saúde (Funasa) e o referido município, para a execução de 37 melhorias sanitárias domiciliares tipo MSD I (sem água encanada) e 81 melhorias sanitárias domiciliares tipo MSD II (com água encanada) . 
2.	O valor pactuado foi de R$ 310.407,04, sendo R$ 300.000,00 à conta da Funasa, e R$ 10.407,04, à conta do convenente, a título de contrapartida e a vigência foi de 31/12/2007 a 25/6/2013.
3.	Encerrada a fase interna, a TCE foi encaminhada a este Tribunal e, após a realização de diligências, a Secex/CE promoveu a citação de Edilson Pereira de Oliveira, pelo débito original de R$ 300.000,00, decorrente da "inexecução parcial de 17 módulos que ao preço unitário de R$ 2.572,45 faz o débito parcial de R$ 43.731,65 posto que conforme verificado na última visita técnica da Funasa/PB estão concluídos 92 módulos do total de 109 da redução de 118 do projeto menos a devolução do recurso devolvido correspondente a 9 módulos, havendo assim a inexecução parcial de 17 módulos para conclusão do projeto" (peça 85) .
4.	Adicionalmente, foi promovida a audiência de Edilson Pereira de Oliveira e dos membros da comissão de licitação da Tomada de Preços 4/2008 (José Soares Vieira, Raimunda Maria Sousa e Enedina Fernandes Ildefonso) e da Carta Convite 15/2012 (José Sérgio da Silva Cabral, José Pereira de Oliveira e Raimunda Maria Sousa) , pelos seguintes indícios de irregularidades relativos às empresas vencedoras dos certames (peça 67) :
a) a EMS - Empresa de Manutenção e Serviços Ltda. [vencedora da Tomada de Preços 4/2008] teve sua personalidade jurídica desconsiderada no TC Processo 007.689/2012-8 (Acórdão 1354/2015-TCU-Primeira Câmara) , em razão dos indícios de que é empresa de fachada e de seu envolvimento no esquema generalizado de fraude a licitações no Estado da Paraíba desvendado pela Operação Transparência. Mediante o Acórdão 377/2017-TCU-Plenário (TC Processo 007.503/2015-6) , referida empresa teve suas contas julgadas irregulares, com fulcro na alínea "d" do art. 16, III, da Lei 8.443/1992, com condenação em débito, e foi sancionada com a multa do art. 57 da Lei 8.443/1992 e com a declaração de inidoneidade para participar de licitação na Administração Pública Federal pelo período de 5 anos. Além disso, apura-se, no TC Processo 025.226/2015-0, a participação da EMS em possível fraude ao Convite 44/2007, realizado pela Prefeitura Municipal de Algodão de Jandaíra/PB, conforme audiência determinada pelo Acórdão 11035/2016-TCU-Segunda Câmara;
b) em relação à empresa Esparta Construção e Incorporação Ltda. [vencedora da Carta Convite 15/2012], constituída em 5/11/2010, verifica-se, em consulta a sistemas de informações da Administração Pública, especificamente na base de dados da Relação Anual de Informações Sociais (Rais) , que ela não teve funcionários nos exercícios de 2010 e 2011 e que ela foi omissa na entrega da Rais relativa aos exercícios de 2012 a 2015. Há indícios, pois, de que também se trata de empresa de fachada.
5.	Os responsáveis Edilson Pereira de Oliveira, Raimunda Maria Sousa e José Pereira de Oliveira, notificados por edital (peças 141 a 144) , permaneceram revéis. Já os responsáveis José Soares Vieira, Enedina Fernandes Ildefonso e José Sérgio da Silva Cabral, notificados por correspondência (peças 98, 99 e 133) , apresentaram suas razões de justificativa (peças 105 e 136) .
6.	Examinados os elementos e manifestações que vieram aos autos, a Unidade Técnica entendeu ser necessária a realização de diligência à Superintendência da Funasa na Paraíba (peça 152) , para esclarecer dúvidas quanto à quantidade de módulos sanitários efetivamente executados.
7.	Ante a ausência de resposta às diligências e às reiterações dirigidas à Superintendência da Funasa na Paraíba, a SecexTCE propôs aplicar multa à Sra. Virgínia Maria Peixoto Veloso Borges, então titular da Funasa/PB, por deixar de encaminhar a este Tribunal respostas e documentos solicitados através dos Ofícios 0556/2019-Sec-CE e Ofícios 0045/2019 e 1516/2019 - TCU- Seproc, sem causa justificada. Adicionalmente, sugeriu reiterar a diligência nos termos anteriormente formulados.
8.	O Ministério Público junto ao Tribunal, dissentiu da proposta de encaminhamento da SecexTCE por entender que, em relação à citação realizada, é possível dispensar nova diligência e examinar desde logo o mérito destas contas especiais pelas seguintes razões:
Ao examinar esse último Relatório de Visita Técnica, o Auditor da unidade técnica entendeu ser necessária nova diligência à Funasa/PB, para que esclarecesse o número de módulos efetivamente construídos e apresentasse manifestação conclusiva quanto aos serviços executados pela EMS Empresa de Manutenção Serviços e Construção Ltda. e pela Esparta Construção e Incorporação Ltda., no âmbito do Convênio 1.368/2007 (peça 152) .
É em razão do descumprimento dessa última diligência que a Secex/TCE propõe aplicar multa a Virgínia Maria Peixoto Veloso Borges, na condição de Superintendente da Funasa/PB, com fundamento no art. 58, IV, da Lei 8.443/1992. Propõe, também, a reiteração da diligência.
Contudo, ao ver do MP de Contas, a diligência em questão não é viável de ser integralmente cumprida e não é necessária para o deslinde deste processo, cuja tramitação vem se arrastando neste Tribunal desde fevereiro/2016 (peça 1) .
É relevante notar que, como não houve vistoria da Funasa no período compreendido entre a rescisão do contrato com a EMS Empresa de Manutenção Serviços e Construção Ltda. (Contrato 35/2009 - peça 35, pp. 158/91) e a contratação do remanescente da obra (58 módulos sanitários MDS II) com a empresa Esparta Construção e Incorporação Ltda. (Contrato 28/2012 - peça 34, pp. 105/7) , não há como se exigir que a Funasa se manifeste conclusivamente quanto aos serviços que foram executados por cada uma das empresas. De fato, a primeira fiscalização in loco ocorreu em 9/12/2013, após o fim da vigência do convênio e quase 12 meses após o último pagamento realizado à empresa Esparta Construção e Incorporação Ltda. (26/12/2012) .
Nessa primeira fiscalização in loco, apurou-se a execução de 34 módulos MSD I e 25 módulos MSD II, totalizando 59 módulos sanitários construídos, que coincide com a quantidade de beneficiários informada na prestação de contas final (peça 11, p. 1) . Já os boletins de medição referentes ao contrato com a EMS Empresa de Manutenção Serviços e Construção Ltda. informam a construção de 35 módulos MSD I e 23 módulos MSD II, totalizando 58 módulos sanitários. Não foram localizados pela Funasa, nem constaram da prestação de contas final, os boletins de medição referentes ao contrato firmado com a Esparta Construção e Incorporação Ltda.
Não há como saber se os boletins de medição da EMS refletem a realidade da execução das obras pela aludida empresa, pois a primeira fiscalização in loco só ocorreu após o término da vigência do contrato com a Esparta.
Justamente em razão da dificuldade em se distribuir o débito entre as duas empreiteiras contratadas pelo Município é que a unidade técnica optou por promover a citação individual do gestor dos recursos, o ex-prefeito Edilson Pereira de Oliveira.
No presente estágio processual, não faz mais sentido buscar saber em que medida cada empresa contribuiu para o cometimento do dano apurado. Esta questão já está superada e nova diligência à Funasa não irá contribuir para a sua resolução.
Quanto ao Relatório de Visita Técnica anexado às razões de justificativa apresentadas por José Sérgio da Silva Cabral (presidente da comissão de licitação relativa à Carta Convite 15/2012) , referente a suposta vistoria realizada por técnicos da Funasa no dia 9/11/2018 (peça 136, pp. 7/8) , o MP de Contas entende que esse documento não afasta a irregularidade que motivou a citação de Edilson Pereira de Oliveira, o qual permaneceu revel, mesmo após ter obtido vista do processo (peças 151 e 159) .
Com efeito, a constatação, em novembro/2018, da construção de novos módulos sanitários não elide a inexecução parcial do objeto do convênio, cuja vigência findou em 25/6/2013. Ora, não basta comprovar, a qualquer tempo, a realização física da obra, mas é imperioso que se demonstre o nexo de causalidade entre a execução da obra e os recursos federais. No caso em apreço, a última nota fiscal apresentada na prestação de contas está datada de 26/12/2012 (peça 10, p. 88) e foi paga nesse mesmo dia (peça 10, p. 28) . Mesmo que se comprove que, atualmente, existem 106 módulos sanitários construídos, não há nexo causal entre os recursos federais e os módulos construídos após dezembro/2012 e após a primeira fiscalização in loco. Não se sabe quem executou, e com quais recursos financeiros foram executados os novos módulos sanitários.
Por essa linha de raciocínio, a rigor, a citação de Edilson Pereira de Oliveira deveria ter levado em consideração o montante do dano apurado na primeira fiscalização in loco, que foi de R$ 152.190,00, correspondente ao percentual de inexecução de 50,73%.
Não obstante, em benefício do responsável, a citação considerou o resultado da segunda fiscalização in loco, realizada em 10/3/2017 em cumprimento à diligência TCU (peça 22, pp. 2/3) , que apontou a inexecução de apenas 17 módulos sanitários MSD II (inexecução física de 15,6%) .
Embora a citação tenha se dado pelo valor original de R$ 300.000,00, a descrição da irregularidade deixou evidente que o valor realmente impugnado foi de R$ 43.731,65, correspondente a 17 módulos sanitários ao preço unitário de R$ 2.572,45 (peça 141 e peça 35, p. 90) . Considerada a proporção de recursos federais alocada ao convênio (cerca de 96,64%) , o dano ao erário federal fica em R$ 42.265,46.
O responsável permaneceu revel, não se desincumbindo, pois, do seu ônus de comprovar a regular aplicação dos recursos públicos que lhe foram confiados.
Assim, suas contas merecem, desde já, ser julgadas irregulares, com sua condenação ao pagamento do débito de R$ 42.265,46, e com a aplicação da multa do art. 57 da Lei 8.443/1992. O débito deve ser atualizado monetariamente e acrescido dos juros de mora desde a data do último pagamento (26/12/2012) , haja vista que houve a devolução aos cofres da Funasa do valor dos rendimentos financeiros (R$ 1.055,68) .
 
9.	No tocante às audiências realizadas, assim se manifestou o Ministério Público junto ao Tribunal: 
Apesar de ter sido juntada aos autos, após diligência à Prefeitura Municipal, a cópia dos processos licitatórios referentes ao convênio (peças 33 a 35) , a unidade técnica não se manifestou sobre a existência ou não, na aludida documentação, de indícios de fraudes aos certames. Também não buscou, em outros processos em trâmite no TCU ou em sistemas informatizados, a existência de documentos que indicassem que as empresas contratadas seriam de fachada. A proposta de audiência do ex-prefeito e dos membros da comissão de licitação fundou-se unicamente no teor do parecer do MP de Contas, acima reproduzido. E não houve explicação para o fato de as empresas contratadas não terem sido chamadas aos autos (em sede de oitiva ou citação) .
Desse modo, considera-se que os elementos presentes nos autos não são suficientes para caracterizar a responsabilidade dos gestores ouvidos em audiência pela ocorrência de fraude aos certames. Era preciso que os indícios preliminares aduzidos pelo MP de Contas fossem corroborados por outros indícios e documentos comprobatórios, para que se pudessem imputar aos responsáveis as ocorrências de fraude às licitações e de ausência de nexo causal entre os recursos federais e a parcela executada das obras do convênio.
Portanto, no que tange às audiências, merecem ser acolhidas as razões de justificativa apresentadas, para o fim de excluir da relação processual os membros da comissão de licitação.
10.	Ao examinar os elementos dos autos e as manifestações técnicas, percebo que assiste razão ao Ministério Público junto ao Tribunal e acolho sua análise e proposta de encaminhamento, incorporando seus fundamentos às minhas razões de decidir.
11.	Com as devidas vênias à SecexTCE, observo que a materialidade destes autos não recomenda outras iniciativas desta Corte de Contas além do que já restou apurado e constou da citação realizada, sob pena do custo do controle ser superior aos benefícios esperados neste caso.
12.	Assim, esgotado o prazo regimental para a apresentação de alegações de defesa, não houve resposta do Sr. Edilson Pereira de Oliveira, de modo que resta considerá-lo revel e dar prosseguimento ao processo, nos termos do art. 12, § 3º, da Lei 8.443/1992.
13.	Do exame empreendido pelo MP/TCU, cujos fundamentos acolho e incorporo às minhas razões de decidir, constatou-se que, embora a citação tenha se dado pelo valor original de R$ 300.000,00, a descrição da irregularidade deixou evidente que o valor realmente impugnado foi de R$ 43.731,65, correspondente à inexecução de 17 módulos sanitários ao preço unitário de R$ 2.572,45 (peça 141 e peça 35, p. 90) , de modo que, considerada a proporção de recursos federais alocada ao convênio (cerca de 96,64%) , o dano ao erário federal fica em R$ 42.265,46.
14.	Cabe destacar que, a respeito da prescrição da pretensão punitiva deste Tribunal, conforme Acórdão 1441/2016-TCU-Plenário, relatado pelo Exmo. Ministro Benjamim Zymler, que uniformizou a jurisprudência acerca dessa questão, o prazo geral de prescrição é aquele indicado no art. 205 do Código Civil, que é de 10 anos. No presente caso não ocorreu a prescrição, uma vez que a irregularidade praticada se refere ao ano de 2012, tendo o ato de ordenação da citação ocorrido em 30/07/2018 (peça 68) .
15.	Inexistindo, portanto, elementos que demonstrem a boa-fé ou de outros excludentes de culpabilidade na conduta do responsável, Edilson Pereira de Oliveira, não há outro encaminhamento a ser dado ao presente processo que não o julgamento pela irregularidade de suas contas especiais, condenando-o pelo débito apurado, além de aplicar-lhe a multa prevista no art. 57 da Lei 8.443/1992, cujo valor, em face do montante atualizado do débito, fixo em R$ 10.000,00 (dez mil reais) .
16.	Quanto aos membros da comissão de licitação da Tomada de Preços 4/2008 (José Soares Vieira, Raimunda Maria Sousa e Enedina Fernandes Ildefonso) e da Carta Convite 15/2012 (José Sérgio da Silva Cabral, José Pereira de Oliveira e Raimunda Maria Sousa) , devem ser excluídos da relação processual, conforme sugerido pelo Parquet.
17.	Com fundamento no art. 16, § 3º, da Lei 8.442/92, deve ser remetida cópia dos autos ao Procurador-Chefe da Procuradoria da República no Estado da Paraíba, para as providências que entender cabíveis.
	Ante o exposto, Voto no sentido de que o Tribunal adote a deliberação que ora submeto à apreciação deste Colegiado.
TCU, Sala das Sessões, em 5 de outubro de 2021.
AROLDO CEDRAZ 
Relator